【裁判字號】    92,簡上,4
【裁判日期】    920409
【裁判案由】    違反勞動基準法
【裁判全文】
臺灣士林地方法院刑事判決                            九十二年度簡上字第四號
    公  訴  人  臺灣士林地方法院檢察署檢察官
    上  訴  人
    即被    告  甲○○
右列上訴人因違反勞動基準法案件，不服本院士林簡易庭九十一年度士簡字第五七０
號，中華民國九十一年十一月二十二日簡易判決（檢察官聲請簡易判決處刑案號：九
十一年度偵字第九九九０號），提起上訴，本院管轄之合議庭改依通常程序為第一審
判決如左：
    主  文
原判決撤銷。
甲○○無罪。
    理  由
一、聲請簡易處刑意旨略以：被告甲○○為設於臺北縣三芝鄉福德村大湖八號之「德
    久股份有限公司」（下稱德久公司）負責人，為勞動基準法所定之雇主，因德久
    公司業績一落千丈，造成收支不平衡，無法存續經營，於民國九十一年五月十六
    日依勞動基準法規定公告停工，並終止勞動契約，其明知於公告終止勞動契約後
    ，應於終止勞動契約三十日內發給資遣費，竟遲未發放資遣費予該公司勞工乙○
    ○、丙○○等二十九人，嗣經臺北縣政府於九十一年六月十九日召開德久公司勞
    資爭議協調會，惟未達成具體協議，再於同年七月二日在臺北縣三芝鄉公所協商
    始達成協議，惟甲○○亦僅於同年七月三十一日支付百分之十五之資遣費，同年
    八月三十一日仍未依協議內容給付百分之十之資遣費（至同年九月三十日止僅給
    付百分之三十之資遣費），案經臺北縣政府移送偵辦，因認被告涉有違反勞動基
    準法第十七條規定，應依同法第七十八條論處等語。
二、按犯罪事實應依證據認定之，無證據不得推定其犯罪事實，又不能證明被告犯罪
    者，應諭知無罪之判決，現行刑事訴訟法第一百五十四條、第三百零一條第一項
    定有明文。
三、本件聲請人認被告涉有前揭犯行，無非係以勞動基準法施行細則第八條規定「依
    本法第十七條規定計算之資遣費，應於終止勞動契約三十日內發給」，被告甲○
    ○自白未於終止勞動契約三十日內發給勞工乙○○等人資遣費之事實，並有證人
    乙○○、丙○○之證述，德久公司公告、臺北縣政府處理勞資爭議協調會紀錄、
    協議書等為據。經查：（一）按勞動基準法第七十八條規定「違反第十三條、第
    十七條、第二十六條、第五十條、第五十一條或第五十五條第一項規定者，處三
    萬元以下罰金。」而同法第十七條係規定「雇主依前條終止勞動契約者，應依左
    列規定發給勞工資遣費：一、在同一雇主之事業單位繼續工作，每滿一年發給相
    當於一個月平均工資之資遣費。二、依前款計算之剩餘月數，或工作未滿一年者
    ，以比例計給之。未滿一個月者以一個月計。」對於雇主依該法第十六條規定終
    止勞動契約，但未依同法第十七條規定發給資遣費者，於同法第七十八條固定有
    罰金刑之處罰，然就勞動基準法而言，並未規定雇主應於「終止勞動契約三十日
    內」應給付該資遣費。至於勞動基準法施行細則第八條固規定有「依本法第十七
    條規定計算之資遣費，應於終止勞動契約三十日內發給」，但該施行細則僅有勞
    動基準法第八十五條之概括授權，其僅能對於技術性、細節性事項為補充規定，
    並不得對於刑罰之構成要件加以填補，是該施行細則中有關三十日內發給資遣費
    之規定，自非勞動基準法第七十八條所規定「違反同法第十七條」構成要件之內
    容。依罪刑法定主義，法無明文者不罰，該三十日期限既非刑罰條文之內容，自
    不得認為被告未於三十日內給付資遣費即應處以刑罰。（二）又查，被告甲○○
    於九十一年五月十六日公告終止勞動契約，於同年五月二十三日與勞工協商所積
    欠工資及資遣費之發給方式，被告承諾公司每月出貨所有帳款在員工自救會監督
    下運作，盈餘七成作為支付資遣費之一部份，有協議書影本在卷可稽，嗣後又於
    同年七月二日協商，定明雇主應於九十一年七月三十一日先付資遣費百分之十五
    ，八月三十一日再付百分之十，九月三十日再付百分之五，其餘百分之七十由出
    貨或出售機械設備所得扣除百分之三十管銷費用，其餘匯入共同設立之帳戶抵償
    剩餘之資遣費，有協議書影本在卷可稽，被告已於九十一年九月三十日前依協議
    給付自救委員會勞工部分資遣費之百分之三十，並就其餘資遣費付款方式於九十
    一年十一月二十一日再次協商，亦有協議書影本在卷可稽，而至九十一年十二月
    十日，被告業已支付勞工資遣費共新台幣七百六十八萬餘元，有被告提出之轉帳
    明細表影本與統計表在卷可稽，足見被告於公告終止勞動契約後，確已分期陸續
    給付部分之資遣費，雖然至今尚未清償完畢，尚難遽認被告具有違反法律規定拒
    不發給勞工資遣費之故意。綜上，聲請意旨所據之積極證據尚不能遽為被告有罪
    之判斷。此外，復查無其他證據足資證明被告涉有違反勞動基準法之犯行，揆諸
    前開說明，自應對被告為無罪之諭知。
四、末按檢察官聲請以簡易判決處刑之案件，經法院審理後認為應諭知無罪判決者，
    應適用通常程序審判之，刑事訴訟法第四百五十二條及第四百五十一條之一第四
    項但書第二款分別定有明文。原審引用檢察官聲請簡易判決處刑書，依勞動基準
    法第七十八條為科刑之諭知，容有未洽，本院審理後，認為被告應為無罪之諭知
    ，自應由本院依刑事訴訟法第四百五十五條之一第三項之規定，準用同法第三百
    六十九條第二項之規定，將原判決撤銷，另依第一審通常程序為無罪判決之諭知
    （法院辦理刑事訴訟簡易程序案件應行注意事項第十四點參照）。
據上論斷，應依刑事訴訟法第四百五十五條之一第一項、第三項、第四百五十二條、
第三百六十九條第一項前段、第三百六十四條、第三百零一條第一項，判決如主文。
本案經檢察官呂文忠到庭執行職務
中      華      民      國      九十二      年      四      月    九    日
                                臺灣士林地方法院刑事第一庭
                                    審判長法  官  林  清  吉
                                          法  官  蔡  明  宏
                                          法  官  高  愈  杰
右正本證明與原本無異。
如不服本判決，應於判決送達後十日內，向本院提出上訴狀。
                                          書記官  蘇  彥  宇
中      華      民      國      九十二      年      四      月 十四   日


司法院資訊處製作；財團法人民間司法改革基金會備份。
